臺灣高雄地方法院刑事裁定　　　　　　　93年度自緝字第39號
自　訴　人　甲○○　男　41歲.
被　　　告　乙○○　男　43歲.
指定辯護人　本院公設辯護人　黃文德
上列被告因偽造有價證券等案件，經自訴人提起自訴，本院裁定
如下：
    主  文
自訴駁回。
    理  由
一、本件自訴意旨以：被告乙○○意圖為自己不法之所有，於民
    國88年12月間向自訴人甲○○佯稱在金門縣標得工程須現金
    週轉，自訴人誤信為真，於89年1、2月間，在高雄市○○路
    222號處借予被告新臺幣（下同）731500元，被告並交付如
    附表編號1至6號所示之支票6紙為擔保，嗣清償期屆至，自
    訴人提示前揭支票，均未獲付款，經與被告聯絡後，被告復
    提出如附表編號7所示之支票1紙，向自訴人佯稱為客票，憑
    以借款75000元，嗣後清償期屆至，亦跳票而未獲清償，總
    計被告施用詐術向自訴人借款806500元，而前揭7紙支票均
    為被告偽造發票人名義，因認被告涉犯刑法第339條第1項之
    詐欺取財罪嫌及刑法第201條之偽造有價證券罪嫌云云。
二、按告訴或請求乃論之罪，自訴人於第一審辯論終結前，得撤
    回其自訴，刑事訴訟法第325條第1項定有明文，是自訴人之
    撤回自訴應以告訴或請求乃論之罪為限。經查，自訴人於94
    年3月1日向本院提出撤回自訴狀，此有該撤回書狀1份在卷
    可參，然本案自訴人因認被告涉犯刑法第339條第1項之詐欺
    取財罪嫌及刑法第201條之偽造有價證券罪嫌，上揭二罪均
    非告訴或請求乃論之罪，依前揭規定，本件自訴人所為之撤
    回自訴，自不生撤回自訴之效力，核先說明。
三、又按法院或受命法官於自訴案件第一次審判期日前訊問及調
    查結果，如認為案件有刑事訴訟法第252條至第254條之情形
    者，得以裁定駁回其自訴，同法第326條第3項定有明文。又
    案件有犯罪嫌疑不足情形者，應為不起訴之處分，刑事訴訟
    法第252條第10款亦定有明文。另被告未經審判證明有罪確
    定前，推定其為無罪。犯罪事實應依證據認定之，無證據不
    得認定犯罪事實，同法第154條亦定有明文。又事實之認定
    ，應憑證據，如未能發現相當證據，或證據不足以證明，自
    不能以推測或擬制之方法，以為裁判基礎（最高法院40 年
    臺上字第86號判例要旨參照）。次按犯罪之成立，除應具備
    各罪之特別要件外，尤須具有故意或過失之一般要件，而過
    失行為之處罰，以有特別規定者為限，刑法第12條定有明文
    。再按刑法第339條第1項之詐欺罪，係以意圖自己或第三人
    不法所有，以詐術使人將本人或第三人之物交付為要件，若
    行為人所用方法不能認為詐術，亦不致使人陷於錯誤，即不
    構成該罪。
四、本件自訴人認為被告涉有詐欺取財罪嫌及偽造有價證券罪嫌
    ，無非係以被告於前揭支票退票後，均置之不理，且被告交
    付之如附表編號1至7號之支票並非發票人自行簽發，並提出
    如附表編號1至7號之支票及退票理由單影本各7紙為據；訊
    據被告固坦承向自訴人借款806500元，並提出上揭支票為擔
    保，迄今尚未清償之事實，惟堅詞否認有何自訴人所指之詐
    欺取財及偽造有價證券之犯行，辯稱：因其經營生意失敗，
    一時無法清償，並無詐欺及偽造支票之犯行等語。經查：
  (一)附表編號1所示之支票為被告領用並簽發且經退票，此有該
    支票影本1紙在卷可參，是被告既為發票人，當無構成偽造
    有價證券之犯行。
  (二)證人王國龍於本院訊問時證稱：其曾為被告員工，被告幫其
    向富邦銀行商業銀行鳳山分行（下稱富邦銀行）聲請支票使
    用，其同意被告以其名義簽發並使用如附表編號2所示之支
    票，且嗣後因存款不足退票（參見本院90年度自字第29號卷
    宗90年3月6日訊問筆錄）等語；另證人許家誠於本院訊問時
    證稱：其曾為被告員工，曾向寶島商業銀行（下稱寶島銀行
    ）聲請支票使用，並簽發如附表編號3所示之支票交予被告
    使用，嗣後該支票退票（參見同上本院筆錄）等語，核與富
    邦銀行、寶島銀行分別函覆本院證人王國龍、許家誠開戶領
    用支票情形相符，此有富邦銀行90年3月7日富銀鳳字第56
    號函、寶島銀行90年3月14日寶銀業字營字第900041號函各1
    紙（參見本院90年度自字第29號卷宗第38、41頁）在卷可參
    。爰審酌證人王國龍、許家誠雖曾為被告員工，然上揭證人
    應無甘冒刑事訴追危險，而故為不實證述之必要，且前揭支
    票退票後，上揭證人仍應負支票發票人之責任，其等若未簽
    發前揭支票交予被告使用，應無願意承擔票據責任之必要，
    足徵上揭證人所述，應可採信，是被告並未偽造證人王國龍
    、許家誠名義之支票之事實，應堪認定。
  (三)至如附表編號4至7號所示之支票分別為案外人林翠芬、江敏
    雄所簽發，其退票之理由均為存款不足，此有臺灣土地銀行
    鳳北分行94年2月16日鳳北存字第0940000067號函附之領用
    支票明細查詢單及退票案件登記簿、如附表編號3至7號所示
    之支票及退票理由單影本各1紙在卷可參，雖前揭支票有退
    票之情狀，然無法執前揭支票有退票情形，逕行推論係被告
    偽造他人名義簽發支票使用，且自訴人始終未提出證據供本
    院查證，本院亦查無積極證據證明被告有偽造支票之行為，
    自不得單憑自訴人之指述而認定被告有偽造上揭支票之行為
    。
  (四)又證人許家豪於本院訊問時證稱：其於83、84年間至被告跳
    票後，受僱於被告約4年，受雇期間被告之經濟狀況正常，
    被告係從事粗糠工作（參見同上本院筆錄）等語；證人王國
    龍於本院訊問時證稱：被告並未經營公司，僅係僱請臨時工
    工作，其曾受僱於被告約1年，如被告有工作需要人手時才
    邀其前往，受雇期間均正常支領薪水，其於89年12月間，用
    0000000元頂讓被告工程（參見同上筆錄）等語，足見被告
    並非毫無工作或資力之人，況自訴人亦自承於87年間經人介
    紹認識被告，被告以前亦曾向自訴人借錢約2、3次，借款金
    額約100000元至300000元，均有清償完畢，且被告陸續交付
    如附表所示之系爭支票（參見同上本院90年2月20日訊問筆
    錄）等語，顯見自訴人對於被告之經濟情形，亦有相當程度
    瞭解，是被告辯稱：係向自訴人借款，後來因經濟狀況轉變
    ，負債增多，始未能如期清償等語，尚堪採信，是不得以被
    告交付予自訴人持有之支票經退票後，逕為認定被告有詐欺
    取財犯行之事實。
五、綜上所述，自訴人所指述被告涉有詐欺取財及偽造有價證券
    罪嫌，依上開說明，本件被告既無意圖供行使之用，而偽造
    如附表所示之7張支票交付自訴人之故意犯行，且亦無對自
    訴人施用詐術，自訴人亦非陷於錯誤而交付財物，自不能對
    被告以偽造有價證券罪及詐欺取財罪相繩。又被告與自訴人
    就上開債務已達成民事和解，此有自訴人於94年3月1日提出
    之和解書一紙附卷可稽，而自訴人復未提出證據證明，且本
    院復查無其他確切積極證據，證明被告有何詐欺取財及偽造
    有價證券之犯行，足見本件僅屬民事上債務不履行之問題，
    被告犯罪嫌疑尚有不足，揆諸前揭說明，本件自訴應予駁回
    。
據上論結，依刑事訴訟法第326條第1項、第3項、第252條第10
款，裁定如主文。
中　　華　　民　　國　　94　　年　　3 　　月　　31　　日
                  鳳山刑事第3庭審判長法官  張桂美
                               法　    官  林芳華
                               法　    官  唐中興
上正本證明與原本無異。
如不服本裁定，應於送達後5日內，向本院提出抗告狀。
                               書  記  官  顏宗貝
中　　華　　民　　國　　94　　年　　3 　　月　　31　　日
